臺灣彰化地方法院刑事判決　　　　　　100年度簡上字第172號
上　訴　人
即　被　告　江東曄即江鑅恩）.
　　　　　　彭敏書
　　　　　　張蓓蓓
上三人共同
選任辯護人　謝世瑩律師
上　訴　人
即　被　告　蔡鈺滿
上列上訴人因詐欺案件，不服本院於中華民國100年7月8日所為
99年度簡字第2369號第一審簡易判決（檢察官起訴案號：99年度
偵字第7557號），提起上訴，本院管轄之第二審合議庭判決如下
：
    主  文
上訴駁回。
    事實及理由
一、本案經本院第二審合議庭審理結果，認第一審判決認事用法
    及量刑均無不當，應予維持。除於證據部分，補充上訴人即
    被告江東曄、彭敏書、張蓓蓓及蔡鈺滿之自白外，並引用第
    一審判決書記載之事實、證據及理由（如附件）。
二、上訴意旨略以：本案被害人歐惠菁受詐騙之時間為「民國95
    年6月17日、95年7月間」，被害人余潔受詐騙之時間為「95
    年6月19日、95年6月底、95年7月1日、95年7月20日、95年7
    月27日至95年8月間、95年8月初、95年8月15日」，亦即被
    告等人自95年7月1日刑法修正施行前，已對被害人歐惠菁、
    余潔實施詐騙，並接續跨越至刑法修正施行之後，是被告等
    人對歐惠菁、余潔之詐騙行為，應全部適用修正前刑法第56
    條連續犯之規定以一罪論。又被告等人就被害人歐惠菁、余
    潔部分所為之犯罪事實（下稱：本案），與臺灣高等法院臺
    中分院（下稱：臺中高分院）98年度上訴字第935號刑事判
    決認定被告等人對其他被害人部分所為之犯罪事實（下稱：
    前案），具有審判不可分之連續犯關係，是臺灣彰化地方法
    院檢察署檢察官先前就本案部分，以該署95年度偵字第1132
    9號、96年度偵字第749號併辦意旨書移送併辦，雖經臺中高
    分院以98年度上訴字第935號刑事判決諭知不受理判決（按
    ：應係退回由檢察官另行偵查處理），惟依刑事訴訟法第26
    7條「檢察官就犯罪事實一部起訴者，效力及於全部」之規
    定，本案應為前案即臺中高分院98年度上訴字第935號刑事
    判決之效力所及，亦即檢察官不應就本案重行起訴，原審亦
    不應就本案重為有罪判決。再參之臺中高分院98年度上訴字
    第935號刑事判決附表二編號19被害人許亮玉、編號52被害
    人王麗琴、編號53被害人侯耀威、編號84被害人徐禎收、編
    號86被害人盧冠勳、編號87被害人黃秋芳等部分，被告等人
    所實施之詐騙行為，亦係始自95年7月1日刑法修正施行之前
    ，並跨越至新法修正施行之後，該判決既論以連續犯，則與
    該部分相同之本案，亦應依修正前刑法第56條之連續犯規定
    論以一罪，是前揭臺中高分院98年度上訴字第935號刑事判
    決就本案部分諭知不受理判決，顯有違誤。為此，請求撤銷
    原判決，改諭知為免訴判決等語。
三、按「被告以外之人於審判外之陳述，雖不符前四條之規定，
    而經當事人於審判程序同意作為證據，法院審酌該言詞陳述
    或書面陳述作成時之情況，認為適當者，亦得為證據。當事
    人、代理人或辯護人於法院調查證據時，知有第一百五十九
    條第一項不得為證據之情形，而未於言詞辯論終結前聲明異
    議者，視為有前項之同意。」，刑事訴訟法第159條之5定有
    明文。本件上訴人江東曄、彭敏書、張蓓蓓及蔡鈺滿於本院
    準備程序時，同意檢察官所提各項證據方法有證據能力，本
    院審酌各該證據均非屬違法取得之證據，復經本院於審判期
    日就該等證據進行調查、辯論，依法均具有證據能力。
四、本件上訴意旨固指摘原判決有違法不當之處。惟查：
  (一)按行為人以單一之決意，於同時、同地或密切接近之時、地
    接續實施侵害同一法益之數行為，而各行為之獨立性極為薄
    弱，依一般社會健全觀念，在時間差距上，難以強行分開，
    在刑法評價上，以視為數個舉動之接續施行，屬接續犯，而
    合為包括之一行為予以評價較為合理，最高法院有98年度台
    上字第7513號判決意旨可循。本件上訴人等對被害人歐惠菁
    、余潔之詐欺取財行為，各係出於單一之決意而接續實施詐
    騙，其前後詐騙財物之行為，雖均起自刑法於95年7月1日修
    正施行之前，而迄至於刑法修正施行之後始終了，但因其各
    別侵害之法益均屬同一，且各係在密切接近之時、地接續實
    施，揆諸前揭說明，各屬接續犯之一罪無疑。是原審認上訴
    人等對被害人歐惠菁、余潔所為，各屬詐欺取財既遂罪之接
    續犯一罪，其二犯行間並屬數罪一節，核無違誤。
  (二)另按「修正前刑法第三百四十條常業詐欺罪之規定，原係指
    以犯該法第三百三十九條普通詐欺罪為日常之職業、賴以維
    生而言，其本質乃多數詐欺行為之集合；至於修正後刑法雖
    將常業詐欺罪之規定刪除，並不影響行為人之行為原係多數
    詐欺犯罪之本質，自應回歸本來就應賦予複數法律效果之原
    貌，即對於行為人之多數詐欺行為，應採一罪一罰，始符合
    立法本旨。因此，倘本屬數行為之常業詐欺之部分（多次）
    犯行在刑法修正施行前，其餘部分（多次）犯行在刑法修正
    施行後，對於在刑法修正施行前之多次犯行，固應依新舊法
    比較結果，適用有利於被告之舊法，論以修正前刑法第三百
    四十條之常業詐欺一罪；但刑法修正施行後之多次犯行，已
    因法律修正而生阻斷常業犯之法律效果，要無常業犯可言，
    此部分除符合接續犯之要件外，應一罪一罰，各依修正後刑
    法第三百三十九條之普通詐欺罪論處，再就刑法修正施行後
    之數普通詐欺罪與刑法修正施行前依常業犯規定所論之常業
    詐欺一罪，數罪併罰，合併定其應執行之刑。」，最高法院
    有98年度台上字第4492號判決意旨可參。又「連續數行為而
    犯同一之罪名，均在新法施行前者，新法施行後，應依新法
    第二條第一項之規定，適用最有利於行為人之法律。部分之
    數行為，發生在新法施行前者，新法施行後，該部分適用最
    有利於行為人之法律。若其中部分之一行為或數行為，發生
    在新法施行後者，該部分不能論以連續犯。」，最高法院亦
    有95年度第8次刑事庭會議決議足資參照。查臺中高分院98
    年度上訴字第935號刑事判決一案，係就上訴人等對該案附
    表二編號1至編號88等88位被害人之詐欺行為，為其審判範
    圍，而未包括上訴人等對被害人歐惠菁及余潔之詐欺取財行
    為在內；且該案之論罪，基本上係以上訴人等就該案各被害
    人等所為之詐騙行為，如均在95年7月1日刑法修正施行前終
    了者，則就該部分全部論以常業詐欺罪一罪（即該判決附表
    二編號1至83部分《編號19及52除外》。雖然該案就上訴人
    等對附表二編號53被害人侯耀威所為之詐騙行為部分，其犯
    罪行為係終了在95年7月間，亦將之列在常業詐欺之集合犯
    一罪內，容有疑義，但此並無拘束本院對於法律適用之效力
    ），另如上訴人等對被害人所為之詐欺取財行為，係始自上
    開刑法修正施行之前，而迄至修正施行之後始終了者，則各
    論以詐欺取財之接續犯一罪（即該判決附表二編號19、編號
    84至88部分，至於附表二編號52部分，則不在該案審判範圍
    ），且前述常業詐欺之一罪與該詐欺取財罪之六罪間並為數
    罪，應予分論併罰等情，有該案判決在卷可稽（見本院卷第
    164至200頁），並無如上訴人等所稱該案係以連續犯論罪之
    情事。是上訴人等謂本案與前案間，具有連續犯之裁判上一
    罪關係，並為前案之判決效力所及云云，洵屬其等對於法律
    適用之誤解，要無足採。
五、綜上所述，上訴意旨指摘原判決認事用法違誤一節，經核為
    無理由，應駁回其上訴。
據上論斷，應依刑事訴訟法第455條之1第1項、第3項、第364條
、第368條、第373條，判決如主文。
本案經檢察官高宏銘到庭執行職務。
中    華    民    國   100    年    12    月    29    日
                  臺灣彰化地方法院刑事第二庭
                                審判長法  官  李進清
                                      法  官  郭玄義
                                      法  官  陳銘壎
以上正本證明與原本無異。
本件不得上訴。
中    華    民    國   100    年    12    月    29    日
                                      書記官  楊筱惠